【裁判字號】    92,上更(一),50
【裁判日期】    920624
【裁判案由】    違反毒品危害防制條例
【裁判全文】
臺灣高等法院高雄分院刑事判決                  九十二年度上更(一)字第五○號
    上  訴  人
    即  被  告  甲○○
    選任辯護人  柳聰賢律師
右上訴人因違反毒品危害防制條例案件，不服臺灣屏東地方法院九十一年度重訴字第
四號中華民國九十一年六月二十八日第一審判決（起訴案號：臺灣屏東地方法院檢察
署九十年度偵字第七九○四號、九十一年度偵字第四六、二一四、一五五四號），提
起上訴，本院判決後，經最高法院發回更審，本院判決如左：
    主  文
原判決關於甲○○部分撤銷。
甲○○共同販賣第一級毒品，處有期徒刑玖年。扣案之第一級毒品海洛因磚壹塊（淨
重參佰伍拾肆點伍陸公克）沒收銷燬之。扣案之上開包裝袋（重貳拾點壹柒公克）沒
收。
    事  實
一、緣鐘志鴻（業經本院判處有期徒刑十五年確定）意圖販賣第一級毒品海洛因牟利
    ，原提議與甲○○共同出資購買，因甲○○無足夠資金，乃轉而與廖宏明（原審
    判處有期徒刑十年確定）基於共同販賣第一級毒品海洛因圖利之犯意聯絡，由廖
    宏明於九十年十二月十一日打電話委託有同上犯意聯絡之甲○○在高雄地區代為
    尋找毒品來源，甲○○即於同年月十二日覓得高雄地區毒販陳福順，與陳福順接
    洽購買海洛因磚一塊（重約九兩三錢），代價新台幣（下同）六十五萬元，並約
    定翌（十三）日晚上交易。甲○○將上情告知廖宏明，廖宏明乃與鐘志鴻及甲○
    ○議妥，由廖宏明出資二十四萬元，鐘志鴻出資四十萬元，不足之一萬元由甲○
    ○支付。同年十二月十三日十九時許，廖宏明與鐘志鴻自台北市松山機場搭飛機
    攜帶六十四萬元之現金，於同日二十時許抵達高雄市，並推由廖宏明攜帶該六十
    四萬元至高雄市新興區○○○路一二八號八樓之一甲○○租處與甲○○會合，甲
    ○○再電話聯絡陳福順，約在同市○○○路與新盛二街口交易。甲○○向廖宏明
    取得上述六十四萬元，下樓至上述約定地點等候。陳福順依約攜帶毒品海洛因磚
    一塊（淨重三五四．五六公克、包裝重二十點一七公克、純度百分之六四．六九
    ），於當日二十一時二十分左右，抵達上述約定地點，將該海洛因磚交與甲○○
    ，並取得甲○○交付之六十四萬元（不足一萬元後補）後欲駕車離去時，為警調
    小組人員當場逮捕，並從陳福順車上扣得該六十四萬元現金。甲○○取得該海洛
    因磚後，欲返回租住處時，亦為警調小組人員當場逮捕，並扣得上述海洛因磚一
    塊，再經甲○○之帶領下，至屋內逮捕廖宏明，又經檢察官事先同意，於偵查中
    供述本案案情有重要關係之待證事項及共犯鐘志鴻之犯罪事證，因而使檢察官得
    以查獲並追訴鐘志鴻。
三、案經法務部調查局屏東縣調查站、行政院海岸巡防署屏東機動查緝隊、內政部警
    政署保安警察第三總隊第三大隊分別移送台灣屏東地方法院檢察署檢察官偵查起
    訴。
    理  由
一、訊據上訴人即被告甲○○矢口否認有與鐘志鴻、廖宏明共同販賣毒品海洛因之犯
    行，辯稱：「我只是單純要買來自己施用，沒有販賣之事實，我原本不想買海洛
    因磚一塊，但陳福順說買就要買這麼多，我曾試過該海洛因非常純，才會想說就
    一次購入，鐘志鴻及廖宏明也沒有要販賣，也是自己施用，我只是介紹買方購買
    毒品，並非幫助賣方販賣毒品」云云。
二、惟查：
  (一)被告甲○○與陳福順洽購毒品海洛因磚一塊，代價談妥為六十五萬元，並約定於
    九十年十二月十三日二十一時三十分許，在高雄市○○○路與新盛二街口處交易
    ，而於當日二十一時二十分左右，陳福順依約將毒品海洛因磚一塊交予甲○○，
    甲○○則交付六十四萬元予陳福順，表示不足之一萬元後補，交易完成後未久，
    即為警調人員分別查獲等情，已據被告甲○○及證人陳福順供明在卷，並有該毒
    品海洛因磚一塊及現金六十四萬元扣案可資佐證。該海洛因磚經送驗結果，確係
    毒品海洛因，淨重三五四點五六公克，包裝重二十點一七公克，純度百分之六四
    點六九，純質淨重二二九點三六公克，有法務部調查局第000000000號
    鑑定通知書附卷足憑（見偵查卷第四十頁）。
  (二)被告於原審供稱：「當初是鐘志鴻一開始找我合買（海洛因），但他想要買的量
    多，而且質要好，所以叫我在南部找找看貨源，是跟他合買，當我聯絡到賣方，
    他們說只賣一整塊的時候，再打給鐘志鴻，但找不到人，只好聯絡廖宏明，我先
    問他有多少錢，出資不足的部分我來出，所以是我們三人合購」等語（見原審卷
    第八一頁）及「我找到陳福順後，打電話找到廖宏明，大約有跟他講鐘志鴻要我
    調海洛因之事，他說他再找找看，之後廖宏明打電話給我，說他會跟鐘志鴻把這
    筆錢湊出來」等語（見原審卷第四十頁）。共同被告廖宏明亦供稱由其出資二十
    四萬元，分得九兩的三分之一，鐘志鴻出資四十萬元，另甲○○出一萬元，分得
    三錢等語（見警卷第八頁反面，原審卷第二五二頁）及「當天我因為沒有要馬上
    回台北，取得海洛因後本來就要去找林建樺，所以我叫鐘志鴻在林建樺住處那裡
    等，不用跟我去，避免被抓到時兩人都被抓到，在（上址）裡面時我向鐘志鴻說
    你的部分拿出來，他就把四十萬拿給我，林建樺有看到」等語（見原審卷第一一
    四頁）。證人林建樺就廖宏明帶同鐘志鴻至其住家，鐘志鴻有拿一疊鈔票交給廖
    宏明等情，亦於原審結證屬實（見原審卷第一一五頁）。綜合被告及廖宏明上開
    供述及出資，被告確與廖宏明、鐘志鴻三人合買海洛因磚一塊，且鐘志鴻應係本
    案販賣毒品之主要出資者甚明。
  (三)共同被告鐘志鴻於九十年十一月中旬，向廖宏明提議合夥購買毒品海洛因販賣牟
    利，而由廖宏明與甲○○洽談購買毒品事宜，再由鐘志鴻負責轉賣，預估可賺取
    利潤約十餘萬元，經廖宏明向甲○○表示購買海洛因一塊，達成以六十五萬元價
    購海洛因磚一塊（重約九兩三錢－其中三錢由甲○○支付之一萬元當利潤所得）
    之協議。廖宏明於九十年十二月十二日接獲甲○○通知，約定翌（十三）日晚二
    十一時三十分在甲○○租處付款取貨。同年月十三日晚上，廖宏明與鐘志鴻搭飛
    機到高雄，廖宏明先帶鐘志鴻至其朋友林建樺處，由廖宏明依約前往甲○○租處
    ，當場交付購毒現款六十四萬元，被告甲○○收款後外出販入毒品等情，已據共
    同被告廖宏明於警詢及原審偵查中供述明確（見警卷第五頁至第九頁及偵查卷第
    二一頁背面、第二二頁）。在本院調查時仍稱上述所供確屬實在，並稱毒品販入
    前稍微提一下如何販售而已，我們想說拿到海洛因磚後再討論細節等語（見本院
    卷第一三七頁）。廖宏明因上開與鐘志鴻共同販賣毒品海洛因，經原審判處有期
    徒刑十年確定，鐘志鴻亦上訴最高法院經駁回其上訴，經本院前審判處有期徒刑
    十五年確定。再參以被告與陳福順之電話通聯內容（見偵查卷第六五頁至第七六
    頁），被告對陳福順稱「他們剛接洽到，我叫他下來，他們籌錢也只是一塊而已
    」、「那要報多少？」（陳回稱看你和他交情怎樣）、「六五（即六十五萬元）
    可以嗎？」（陳回稱看你怎樣，說好就好辦）、「那我安排一下」等語（見九十
    年十二月十二日十四時五十分之監聽譯文），「我今晚那件是一定成交的，還有
    今天下午傍晚這個我是沒有這麼熟，這我沒辦法帶去家裡，你看要怎麼安排」等
    語（見九十年十二月十三日十二時之監聽譯文），「我不給他過來，我講說有加
    五萬，等送你到電梯再拿給我」（陳回稱你講這樣我聽得懂，事後他們走了，我
    會立即拿給你，就像你工作那樣）「細節有空再聊」等語（見九十年十二月十三
    日十九時三十分監聽譯文）。綜上可知，被告不但與共同被告鐘志鴻、廖宏明等
    人有販入毒品圖利之犯意聯絡，更積極參與上述販入毒品交易之過程，居於主導
    本件毒品交易之角色甚明。
  (四)被告甲○○於檢察官偵訊時供承：「（是否會摻入東西）會，多少會轉讓一些出
    去，不然怎麼會有錢買毒品」等語（見偵查卷第二九頁），又於本院調查時供稱
    「是一起購買，講說鐘志鴻他們儘量籌錢，籌不夠我再補」云云（見本院卷第一
    三九頁），足見被告甲○○明知鐘志鴻、廖宏明購買扣案之海洛因磚，係為販賣
    牟利，要無可疑。綜上所述，被告等三人販入本件扣案之毒品海洛因磚一塊，係
    以意圖營利販入後俟機出售甚明，被告在本院所辯渠等三人購此海洛因僅係供自
    己施用云云，顯不足採。本案事證已臻明確，被告所辯，顯係卸責之詞，殊無足
    採，犯行均堪認定。
三、查海洛因係毒品危害防制條例第二條第二項第一款所稱之第一級毒品。又販賣毒
    品罪，不以販入後復行賣出為構成要件，只須以營利為目的，而將毒品買入或賣
    出者，有一於此，其犯罪即經完成（最高法院二十五年非字第一二三號判例、八
    十三年台非字第一八四號判決參照）。核被告甲○○所為，係犯毒品危害防制條
    例第四條第一項之販賣第一級毒品罪。被告就上開犯行與鐘志鴻、廖宏明間，有
    犯意聯絡及行為分擔，均為共同正犯。被告等人持有毒品之低度行為，為販賣毒
    品之高度行為所吸收，不另論罪。又本案係證人保護法第二條第一款所列之刑事
    案件，被告於偵查中，已供述與案情有重要關係之待證事項及供出主謀共犯鐘志
    鴻販賣毒品之犯罪事證（詳如本院前審九十一年度上訴字第一三三七號刑事判決
    ），因而使檢察官得以追訴本案之共犯鐘志鴻（已經判處有期徒刑十五年確定）
    ，復經檢察官事先同意，並於起訴時向法院請求減輕其刑，爰依證人保護法第十
    四條第一項規定，就其因供述所涉之本件犯罪，減輕其刑。又被告雖意圖營利販
    入海洛因，固戕害他人之身心，危害國人健康，但本院斟酌其出資僅一萬元，獲
    利非鉅，與一般所見大規模販毒行為，顯然有別，在客觀上足以引起一般人之同
    情，且共同被告廖宏明亦依法酌減其刑，基於公平原則，爰依刑法第五十九條酌
    減其刑，並遞減之。至辯護意旨謂毒品交易時經警全程跟監並以現行犯逮捕，而
    認被告販入之行為未完成且係不能犯云云，將此與陷害教唆之情混為一談，顯有
    誤會。
四、原審以被告甲○○罪證明確，據予論罪科刑，固非無見。惟查（一）本件起訴書
    已載明「被告甲○○、廖宏明自始均坦承犯行，且自動供出被告鐘志鴻使本署得
    以追訴該名被告，又經本檢察官事前同意，此有偵訊筆錄可參，是被告甲○○、
    廖宏明二人所為之供述，已符合證人保護法第十四條第一項之規定，請予減輕其
    刑」等語，復稽之卷存之九十一年三月二十日偵訊筆錄影本亦記明「檢察官同意
    以證人保護法向法院請求減輕被告二人刑度」等語甚明（見九十年度偵字第七九
    ○四號卷第八十頁背面）。原審未予詳查，遽認被告雖供出鐘志鴻販賣毒品，但
    未經檢察官事先同意，不能依上開規定減免其刑，顯有違失；（二）原判決認定
    被告甲○○為幫助犯，未論與鐘志鴻、廖宏明有共同正犯關係，尚有未洽。且既
    認定鐘志鴻出資四十萬元，廖宏明出資二十四萬元，不足之一萬元由被告支付，
    而共同販入毒品海洛因，且被告既非主謀，出資又僅一萬元，其犯罪情節應較廖
    宏明為輕，卻量處廖宏明有期徒刑十年，被告則量處有期徒刑十三年，亦未於判
    決內說明何以如此之理由，其量刑與罪刑相當原則、比例公平原則有違，實有未
    當；（三）毒品危害防制條例第十八條規定應沒收銷燬之物，以查獲之毒品及專
    供製造或施用毒品之器具為限，而毒品之外包裝，係用於包裏毒品，防止其裸露
    、潮濕，便於攜帶運送販賣，係供販賣毒品所用之物，則應依同條例第十九條第
    一項規定宣告沒收，不得依同條例第十八條沒收銷燬，方屬適法。原判決將包裝
    毒品重二十點十七公克供販賣所用之包裝物品，依同條例第十八條諭知沒收銷燬
    ，亦有違誤。被告上訴意旨否認犯罪，雖無理由，原判決既有上述可議之處，應
    由本院將此部分予以撤銷改判。
五、審酌被告於假釋中更犯罪，有臺灣高等法院被告全國前案紀錄表及臺灣屏東地方
    法院檢察署刑案資料查註紀錄表各一份在卷可稽，素行不佳，乃意圖販賣毒品，
    牟取不法利益，明知鐘志鴻、廖宏明販入毒品係為轉售牟利，仍與之合謀並參與
    販入犯行，雖因鐘志鴻、廖宏明二人籌足六十四萬元，致其僅出資一萬元，但其
    在本件毒品交易卻居於主導控制之角色，預期一定之獲利，犯罪情節重大，不能
    以其出資額若干分論科刑，加上扣案之毒品淨重約三百五十四公克，若全部售出
    將嚴重危害他人健康及社會治安等一切情狀，認應量處有期徒刑九年。扣案之第
    一級毒品海洛因磚一塊（淨重三百五十四點五六公克）均係毒品，已如前述，應
    依毒品危害防制條例第十八條第一項前段之規定，宣告沒收併銷燬。至於因送驗
    耗損之海洛因，已經滅失，此部分爰不另為沒收之諭知，附此敘明。扣案上開海
    洛因包裝袋（重二十點一七公克），係被告等人所有，且供其販賣毒品犯罪所用
    之物，應依毒品危害防制條例第十九條第一項規定併予宣告沒收。另外，為警查
    獲時所扣案之現金六十四萬元，係陳福順販賣毒品所得之財物，顯非被告等人販
    賣毒品所得，故不為沒收之諭知。
據上論斷，應依刑事訴訟法第三百六十九條第一項前段、第三百六十四條、第二百九
十九條第一項前段、毒品危害防制條例第四條第一項、第十八條第一項前段、第十九
條第一項，刑法第十一條前段、第二十八條、第五十九條，證人保護法第十四條第一
項，判決如主文。
本案經檢察官郭振昌到庭執行職務。
中      華      民      國      九十二      年    六    月    二十四    日
                              臺灣高等法院高雄分院刑事第三庭
                                  審判長法官  周賢銳
                                        法官  謝宏宗
                                        法官  黃建榮
右正本證明與原本無異。
如不服本判決應於收受本判決後十日內向本院提出上訴書狀，其未述上訴理由者，
並得於提起上訴後十日內向本院補提理由書狀（均須按他造當事人之人數附繕本)「
切勿逕送上級法院」。
                                      書記官  鄭翠芬
中      華      民      國      九十二      年    六    月    二十四    日
附錄：本判決論罪科刑法條：
毒品危害防制條例第四條第一項
製造、運輸、販賣第一級毒品者，處死刑或無期徒刑；處無期徒刑者，得併科新臺幣
一千萬元以下罰金。


司法院資訊處製作；財團法人民間司法改革基金會備份。
